臺灣板橋地方法院民事判決　　　　　　100年度家簡字第18號
原　　　告　新光行銷股份有限公司
法定代理人　李明新
訴訟代理人　林厚旺
　　　　　　吳國興
被　　　告　徐茜涵
　　　　　　賴國明
上列當事人間請求宣告改用分別財產制事件，於民國100 年3 月
30日經言詞辯論終結，本院判決如下：
    主      文
被告徐茜涵與被告賴國明間之夫妻財產制改用分別財產制。
訴訟費用由被告負擔。
    事      實
甲、原告方面：
一、聲明：如主文所示。
二、陳述：
(一)被告徐茜涵、賴國明係夫妻，婚姻關係現仍存續中，且渠等
    於婚後並未以契約訂立夫妻財產制，應以法定財產制為其夫
    妻財產制。
(二)被告徐茜涵前向臺灣新光商業銀行股份有限公司（即原臺北
    市第三信用合作社，嗣變更為誠泰商業銀行，復變更為臺灣
    新光商業銀行）請領信用卡，經新光銀行審核後，發給信用
    卡乙張（卡號：0000000000000000）。惟被告徐茜涵持卡消
    費後，自民國（下同）90年8 月1 日起即未依約繳款，截至
    97年1 月28日為止，累計新臺幣（下同）84,410元整消費款
    未付，連同衍生之循環信用利息，合計尚積欠新光銀行191,
    605 元帳款未付。
(三)上揭信用卡債權，新光銀行已於97年1 月28日讓與原告，並
    已依金融機構合併法第15條第1 項第1 款及第18條第3 項之
    規定，於97年2 月4 日登報公告。
(四)又被告徐茜涵上揭債權業經原告取得臺灣臺北地方法院98年
    度北簡字第15839 號民事判決暨其確定證明書，經原告聲請
    強制執行扣押被告徐茜涵之財產，全未受償，尚欠原告191,
    605 元，及其中84,410元，自民國97年1 月28日起至清償日
    止按年息19.71 ％計算之利息，並經鈞院核發債權憑證在案
    。
(五)被告徐茜涵名下已無財產可供執行，另被告賴國明名下尚有
    房屋、土地可供執行，為此原告依民法第1011條之規定，請
    准宣告被告夫妻間夫妻財產制改為分別財產制等語。
三、證據：提出戶籍謄本、信用卡申請書影本、應收帳款明細表
    、債權讓與證明書影本、登報公告資料影本、臺灣臺北地方
    法院98年度北簡字第15839 號宣示判決筆錄與確定證明書影
    本、臺灣板橋地方法院99年度司執字第3864號債權憑證影本
    、被告徐茜涵之財政部臺灣省北區國稅局財產歸屬資料清單
    影本及98年度綜合所得稅各類所得資料清單影本、被告賴國
    明之建物登記第二類謄本影本、法人及夫妻財產登記公告查
    詢資料等件為證。
乙、被告徐茜涵、賴國明方面：
一、聲明：駁回原告之訴。
二、陳述：
(一)被告徐茜涵確實因持信用卡消費，致積欠原告本金84,410
    元及其利息尚未清償。被告徐茜涵有主動與原告協商，被告
    願意完全清償本金之部分，但利息部分希望原告可以少拿一
    點。
(二)被告徐茜涵名下無財產，有負債，已經多年無工作。被告賴
    國明名下有一間套房及地下停車場之車位，惟該套房係被告
    賴國明之妹妹出資購買，登記在被告賴國明名下，供被告賴
    國明之母親居住。被告賴國明雖然有工作，但現已遭強制扣
    薪三分之一，希望還款總金額能降到13萬元左右等語。
丙、本院依職權調取被告二人之98年度稅務電子閘門財產所得調
    件明細表。
    理      由
一、原告主張被告二人係夫妻，現婚姻關係仍存續中，且渠等於
    婚後並未以契約訂立夫妻財產制之事實，業據其提出戶籍謄
    本2 件、法人及夫妻財產登記公告查詢資料1 件為證，並為
    被告所不爭執，且觀諸前揭查詢資料所示，查無被告之夫妻
    財產登記資料，自堪信為真實。
二、原告主張被告徐茜涵前向臺灣新光商業銀行股份有限公司（
    即原臺北市第三信用合作社，嗣變更為誠泰商業銀行，復變
    更為臺灣新光商業銀行）請領信用卡，惟被告徐茜涵持卡消
    費後，未依約繳款，截至97年1 月28日為止，累計84,410元
    整消費款未付，連同衍生之循環信用利息，合計尚積欠新光
    銀行191,605 元帳款未付，上揭信用卡債權，新光銀行已於
    97年1 月28日讓與原告，並已依金融機構合併法第15條第1
    項第1 款及第18條第3 項之規定，於97年2 月4 日登報公告
    之事實，業據原告提出信用卡申請書影本、應收帳款明細表
    、債權讓與證明書影本、登報公告資料影本各1 件為證，並
    為被告所自認，應認為真實。是原告為被告徐茜涵之債權人
    無訛。
三、原告主張被告徐茜涵上揭債權業經原告取得臺灣臺北地方法
    院98年北簡字第15839 號民事判決暨其確定證明書，經原告
    聲請強制執行扣押被告徐茜涵之財產，全未受償，尚欠原告
    191, 605元，及其中84,410元，自97年1 月28日起至清償日
    止按年息19.71 ％計算之利息，並經本院核發債權憑證予原
    告在案之事實，業據原告提出臺灣臺北地方法院98年度北簡
    字第15839 號宣示判決筆錄與確定證明書影本、本院99年度
    司執字第3864號債權憑證影本、被告徐茜涵之財政部臺灣省
    北區國稅局財產歸屬資料清單影本及98年度綜合所得稅各類
    所得資料清單影本各1 件為證，復為被告所自認，且經本院
    依職權調取被告之98年度稅務電子閘門財產所得調件明細表
    核閱無訛，自應認為真實。是原告為被告徐茜涵之債權人，
    且因強制執行無著，致未得受清償至明。
四、按夫妻未以契約訂立夫妻財產制者，除本法另有規定外，以
    法定財產制為其夫妻財產制；債權人對於夫妻一方之財產已
    為扣押，而未得受清償時，法院因債權人之聲請，得宣告改
    用分別財產制，民法第1005條、第1011條分別定有明文。而
    所謂未得受清償，包括全無可扣押之物或所扣押之物數量不
    足及所扣押之財產不足清償該為扣押之債權人債權等情形，
    此有最高法院89年度台上字第854 號判決可資參照。本件原
    告為被告徐茜涵之債權人，經依法強制執行後，因被告徐茜
    涵無財產可供執行，致原告債權無法獲得清償，已如前述，
    則原告依上開民法規定，聲請宣告被告夫妻二人改用分別財
    產制，洵屬有據，應予准許。
五、據上論結，本件原告之訴為有理由，爰依民事訴訟法第78條
    、第85條第1 項前段，判決如主文。
中    華    民    國    100   年    4     月    15    日
                  家事法庭  法  官  郭光興
以上正本證明與原本無異
如不服本判決，應於判決送達後20日內向本院提出上訴狀
中    華    民    國    100   年    4     月    18    日
                            書記官  簡維萍